臺灣士林地方法院行政訴訟判決
                                    110 年度交字第235 號
原      告  吳國彰  
被      告  新北市政府交通事件裁決處
                      
代  表  人  李忠台    住同上
訴訟代理人  黃慧婷律師
上列當事人間交通裁決事件，原告不服被告民國110 年8 月9 日
新北裁催字第48-A01ZJP080號裁決，提起行政訴訟，本院判決如
下：
    主  文
原告之訴駁回。
訴訟費用新臺幣參佰元由原告負擔。
    事實及理由
一、程序事項：本件係因原告不服被告民國110 年8 月9 日新北
    裁催字第48-A01ZJP080號違反道路交通管理事件裁決書（下
    稱原處分），裁處罰鍰新臺幣（下同）3,000 元，吊扣駕駛
    執照1 個月，並應參加道路交通安全講習，提起行政訴訟，
    經核屬行政訴訟法第237 條之1 第1 項第1 款規定之交通裁
    決事件，爰依同法第237 條之7 規定，不經言詞辯論，逕為
    判決。
二、爭訟概要：原告騎乘其所有車牌號碼000-000 號普通重型機
    車（下稱系爭機車）於110 年4 月16日7 時48分許，在臺北
    市北投區中央北路四段處，因「駕車肇事，無人受傷或死亡
    而未依規定處置逃逸」之違規事實，經臺北市政府警察局北
    投分局（下稱舉發機關）員警製單舉發，有臺北市政府警察
    局掌電字第A01ZJP080 號舉發違反道路交通管理事件通知單
    可稽（下稱系爭舉發通知單，見本院卷第67頁），嗣經被告
    以原告有「汽車駕駛人駕駛汽車肇事，無人受傷或死亡而未
    依規定處置逃逸」之違規事實，而依違反道路交通管處罰條
    例第62條第1 項，以原處分對原告為裁罰，原告於110 年8
    月13日提起本件行政訴訟。
三、原告主張及聲明：伊於前揭時、地騎乘系爭機車，因欲超越
    前車，變換車道至第2 車道，遭原行於第2 車道的訴外人汽
    車以喇叭鳴2 聲示警，隨即停下往後查看，見右後方訴外人
    汽車因伊之不注意導致緊貼於後停下。此時回頭欲再啟動前
    進時，遭後方車輛碰撞推擠，並再鳴按喇叭示警。因當時認
    為伊為遭撞擊前車，且推擠力量不大，在回頭查看後便直接
    駛離現場。訴外人事後報案，原告於接到警方通知後至北投
    交通隊完成筆錄說明。上述針對發生碰撞之過程，伊亦陳述
    於筆錄中。但在提起申訴後，被告回覆仍一直以此事件乃肇
    因於伊變換車道不慎導致碰撞，又未停下處理為由駁回，以
    下兩點理由再為反駁：㈠從訴外人汽車車損照片來看，其左
    前車頭為僅4 公分長的淺刮痕，若為伊機車於行進間變換車
    道時即發生碰撞，應不致如此輕微；㈡如伊所描述之過程，
    碰撞確是在伊於訴外人汽車示警後停下往後查看，並確認兩
    車無碰撞後，在停止狀態再遭訴外人汽車碰撞所致。但被告
    在伊申訴後仍不採納，僅擷取伊變換車道與事後離開之事實
    ，推論伊為肇事方逃逸，實欠公允。事發當時，確因伊認為
    是遭撞擊的前車，且推擠力量不大，為避免影響當時上學繁
    忙交通，未處理而直接離開之作法欠缺周全，但的確非因伊
    主動碰撞而肇事。且訴外人汽車既以示警伊注意，卻又在伊
    停下後故意碰撞，令伊當時認為其有惡意，只想盡速離開等
    語。並聲明：原處分撤銷。
四、被告抗辯及聲明：
  ㈠查訴外人（即受原告撞擊之人）所提供之採證影片，可清楚
    看見訴外人之車輛平穩且緩慢跟隨車流行駛於車道中，原告
    駕駛之系爭機車未打方向燈且未保持前後車安全距離之情形
    下，自訴外人車輛左方車道切入，導致訴外人車輛之左前方
    與原告發生撞擊之情形，原告於此時確實停下車有回頭觀望
    數秒，且採證影片亦可清楚看見畫面有晃動之情形，堪認二
    車之間確實有發生碰撞；自本件採證照片以觀可見訴外人之
    車輛與原告碰撞處確實有明顯烤漆刮痕，固本件確實屬於道
    路交通事故處理辦法所稱之交通事故，雙方當事人均有依規
    定處理之義務。
  ㈡再參酌原告於起訴狀意旨中之陳述，應可悉其當下對於交通
    事故之發生已經明確知悉，惟其仍自行論斷肇事責任不在自
    己身上而逕行離去，此一行為屬於典型之未依規定處置，而
    違反道路交通管理處罰條例第62條之相關規定；至原告對於
    碰撞過程之描述及肇事責任歸屬等爭執，均非本件之重要爭
    點；且原告於變換車道時未注意與後方車輛保持安全距離並
    未使用方向燈，即屬於有違反道路交通安全規則第99條規定
    之駕駛行為，難認其於本件肇事事故中為無過失之一方，故
    原告所為之主張均無解於本件違規事實之成立。
  ㈢綜上所述，原告確實有以違反道路交通安全規則第99條之方
    式變換車道而與訴外人發生碰撞之事實，且經調查後亦確認
    雙方車輛碰撞之處有財物損害之情形發生，雙方當事人有依
    道路交通管理處罰條例第62條處理之義務，然原告卻捨此未
    為，逕自認定肇事責任不在自己而離開現場，被告據此而為
    之裁處，應無違誤。再者原告既為合法考領汽車駕駛執照之
    人，有汽車車籍查詢資料籍駕駛人基本資料為憑，且原告為
    具有正常智識程度之成年人，其前述交通規定應知之甚詳，
    並應確實遵守。並聲明：原告之訴駁回。
五、本院之判斷：
  ㈠按汽車駕駛人駕駛汽車肇事，無人受傷或死亡而未依規定處
    置，處1,000 元以上3,000 元以下罰鍰；逃逸者，並吊扣其
    駕駛執照1 個月至3 個月，道路交通管理處罰條例第62條第
    1 項定有明文。又汽車駕駛人，有違規肇事受吊扣駕駛執照
    處分之情形者，應接受道路交通安全講習，道路交通管理處
    罰條例第24條第1 項第1 款亦有明文。又按「本條例用詞，
    定義如下：八、車輛：指非依軌道電力架設，而以原動機行
    駛之汽車（包括機車）、慢車及其他行駛於道路之動力車輛
    」，道路交通管理處罰條例第3 條第8 款亦定有明文。
  ㈡次按道路交通管理處罰條例第62條第1 項規定所稱「依規定
    處置」，係指道路交通事故處理辦法第3 條所示：「發生道
    路交通事故，駕駛人或肇事人應先為下列處置：一、事故地
    點在車道或路肩者，應在適當距離處豎立車輛故障標誌或其
    他明顯警告設施，事故現場排除後應即撤除。二、有受傷者
    ，應迅予救護，並儘速通知消防機關。三、發生火災者，應
    迅予撲救，防止災情擴大，並儘速通知消防機關。四、不得
    任意移動肇事車輛及現場痕跡證據。但無人傷亡且車輛尚能
    行駛，或有人受傷且當事人均同意移置車輛時，應先標繪車
    輛位置及現場痕跡證據後，將車輛移置不妨礙交通之處所。
    五、通知警察機關。但無人受傷或死亡且當事人當場自行和
    解者，不在此限」，而道路交通管理處罰條例第62條第1 項
    ，課予駕駛人肇事後為適當處置義務，立法目的在於保存肇
    事現場相關證據，俾日後釐清肇事責任歸屬，是肇事駕駛人
    應視現場具體情形，依上開規定為必要處置。而於無人傷亡
    且車輛尚能行駛之情形，無論肇事責任誰屬，均有義務停留
    肇事現場，縱未立刻與對造當事人會晤，亦應採取必要措施
    ，並即向警察機關報告，以維己身及對造權益，並釐清肇事
    責任。況肇事後第一時間保存現場相關證據，乃掌握判斷事
    故責任歸屬之關鍵時刻，惟有雙方肇事當事人克盡此一義務
    之履行，始能杜絕肇事逃逸之歪風，萬不可單憑肇事人一方
    認定其無任何交通事故之可歸責事由，抑或以他方當事人並
    未留待現場處置為由，即免除自身之現場處置義務。至所謂
    「逃逸」者，則並不限於汽車駕駛人於肇事後未做任何察看
    即行離去之行為，凡汽車駕駛人於肇事後，未經他造當事人
    同意逕行離開肇事現場，亦未留下聯絡資料、方式，致使他
    造當事人或有關單位難以尋求賠償、追究責任者，均屬逃逸
    。至於肇事雙方責任如何、損害是否嚴重、有無下車察看等
    情，並非所問。
  ㈢末按行政處分如有誤寫、誤算或其他類此之顯然錯誤者，處
    分機關得隨時或依申請更正之。前項更正，附記於原處分書
    及其正本，如不能附記者，應製作更正書，以書面通知相對
    人及已知之利害關係人；處罰機關受理移送之舉發違反道路
    交通管理事件時，發現應填記內容不符規定，或所列附件漏
    未移送者，應即洽請原移送機關更正或補送。違反道路交通
    管理事件，處罰機關受理後發現舉發錯誤或要件欠缺，可補
    正或尚待查明者，退回原舉發機關查明補正後依法處理；其
    錯誤屬實且無可補正者，由受理機關依權責簽結，並將簽結
    之理由，連同該事件有關文件書函請原舉發單位之上級機關
    查究，行政程序法第101 條第1 項及第2 項、違反道路交通
    管理事件統一裁罰基準及處理細則第33條第1 項及第2 項分
    別定有明文。查本件被告所為之第一次裁決（見本院卷第89
    頁）因屬附加以受處分人逾期未履行繳送義務為停止條件，
    依道路交通管理處罰條例第65條第1 款、第2 款之『吊扣期
    間加倍』及『吊銷牌照或駕照』之行政罰」，為避免一次裁決
    致原處分無效，爰被告作成第二次裁決，更正原裁決書裁罰
    主文，並於110 年8 月30日依相同舉發違規事實及違反法條
    重新作成原處分並送達原告（見本院卷第117 頁），經核與
    前開條文相符，堪認被告更正原處分及送達程序合法，合先
    敘明。
  ㈣本院當庭勘驗採證影片，其結果略以：影片上顯示「2021/04
    /16、07：48：04」可見該路段為雙向各兩線車道，內外車
    道間繪設有白虛線之車道分隔線，訴外人車輛行駛於外側車
    道之車流中，當時車流壅塞，外側車道右側繪有停車格，且
    停滿汽車，前方路口訴外人車輛行向之管制燈號顯示為綠燈
    。於時間07：48：05～07：48：17，訴外人車輛持續行駛於
    外側車道，並靠近路口。於時間07：48：17～07：48：20，
    可見系爭機車行駛於內側車道，而從訴外人車輛左後方超越
    。於時間07：48：21～07：48：22系爭機車往內側車道方向
    偏移，並行駛於白虛線上且方向燈未亮起，訴外人車輛行駛
    於外側車道。而系爭機車前方之汽車亦同時向右切入內側車
    道，與系爭機車相當近，系爭機車則從前後兩車之中間切入
    ，於時間07：48：23系爭機車於路口停止線前與行駛於外側
    車道之訴外人車輛左前方車頭發生碰撞，而有極短暫煞停，
    錄影畫面明顯晃動，系爭機車方向燈未亮起，路口上方設有
    「←中央北路四段540 巷、中央北路四段541 巷→」之標誌。
    於時間07：48：24～07：48：27，系爭機車於碰撞後向右略
    為傾倒並停止，訴外人車輛於原地停止，原告回頭望向訴外
    人車輛後，隨即啟動機車離去。於時間07：48：27～07：48
    ：36訴外人車輛持續行駛於外側車道，前方之系爭機車加速
    向前行駛，影片結束。且前開影片拍攝影像連續一致，場景
    、光彩、色澤均屬常態自然呈現，而無任何不協調一致之處
    。
  ㈤依上開勘驗結果，足認原告騎乘系爭機車於前揭時、地，與
    訴外人車輛產生碰撞，惟未依規定停留現場為處置而逕行離
    去，有「汽車駕駛人駕駛汽車肇事，無人受傷或死亡而未依
    規定處置逃逸」之違規事實，應堪認定。
  ㈥原告主張伊知道有發生碰撞，但伊無肇事責任，且訴外人車
    輛之車損並非與系爭機車碰撞所造成云云。惟按道路交通管
    理處罰條例第62條第1 項，課予駕駛人肇事後為適當處置義
    務，立法目的在於保存肇事現場相關證據，俾日後釐清肇事
    責任歸屬，是肇事駕駛人應視現場具體情形，依上開規定為
    必要處置。而於無人傷亡且車輛尚能行駛之情形，無論肇事
    責任誰屬，均有義務停留肇事現場，縱未立刻與對造當事人
    會晤，亦應採取必要措施，並即向警察機關報告，以維己身
    及對造權益，並釐清肇事責任。況肇事後第一時間保存現場
    相關證據，乃掌握判斷事故責任歸屬之關鍵時刻，尚不可單
    憑肇事人一方認定其無任何交通事故之可歸責事由，抑或以
    他方當事人並未留待現場處置、或有其他需先行處理之事務
    為由，即免除自身之現場處置義務。原告於前揭時、地騎乘
    系爭機車發生本件肇事事故當時未留待現場依道路交通事故
    處理辦法第3 條規定所示內容處置，且由依上開勘驗結果、
    原告於道路交通事故調查紀錄表之調查筆錄（見本院卷第10
    5 頁）及其於本院調查時所為之陳述（見本院卷第143頁）
    ，顯然原告亦知悉兩車碰撞肇事之情事，且未依規定留待現
    場處置而逕行離去，足認原告駕車因違規肇事而未依規定處
    置而逃逸情節，主觀上具有可歸責事由；再者，訴外人車輛
    車損之位置亦顯與系爭機車發生碰撞之位置相符，原告雖主
    張訴外人車輛車損非由其造成，惟未提出證據以實其說，尚
    難為原告有利之認定。至於原告於本院調查時提出其以慢速
    播放之採證光碟，係用以證明其於當時所騎乘機車係遭後方
    之訴外人車輛所撞擊等情，揆諸前開說明，此部分僅得認定
    雙方肇事責任之歸屬，尚無從免除原告留置現場處置之義務
    ，而與原告遭舉發及裁罰之違規事實無涉，原告上開主張，
    為無理由。
　㈦另依違反道路交通管理事件統一裁罰基準表，違反道路交通
    管理處罰條例第62條第1項規定者，分為（前段）無人受傷
    或死亡而未依規定處置，與（後段）未依規定處置逃逸兩種
    違反事件，就前段僅單純未依規定處置之違反事件，區分期
    限內繳納或到案聽候裁決者，至逾越應到案期限60日以上者
    ，1,000元至1,300元不等之罰鍰數額，併對後段未依規定處
    置逃逸之違反事件，除均處罰鍰3,000元外，就吊扣駕駛執
    照部分，則依期限內繳納或到案聽候裁決者，至逾越應到案
    期限60日以上者，區分吊扣駕駛執照1個月至3個月不等之裁
    處，已經區分未依規定處置逃逸，及應到案期日逾期與否等
    不同之應受責難程度，給予不同之裁量。則被告以原告違反
    事件為道路交通管理處罰條例第62條第1項後段未依規定處
    置逃逸之違反事件，其在期限內到案聽候裁決，依上述裁罰
    基準表，處罰鍰3,000元，吊扣駕駛執照1個月，併按道路交
    通管理處罰條例第24條第1項第1款規定，命接受道路交通安
    全講習，核無裁量怠惰或有違反比例原則情事，自屬適法。
    是以，原告本件之違規事實既為違反道路交通管理處罰條例
    第62條第1項後段「未依規定處置逃逸」之規定，被告對原
    告裁罰3,000元，係依上開開道路交道路交通管理事件統一
    裁罰基準表為裁罰，即屬適法，原告主張裁罰過重云云，為
    無理由。
六、綜上所述、原告訴請撤銷原處分，為無理由，應予駁回。
七、本件第一審裁判費為300 元，應由原告負擔，爰確定第一審
    訴訟費用額如主文第2項所示。
中　　華　　民　　國　  110 　　年　　12　　月　　3 　日
                  行政訴訟庭　  法　官　徐文瑞
上為正本係照原本作成。
如不服本判決，應於判決送達後20日內，向本院提出上訴狀並表
明上訴理由（原判決所違背之法令及其具體內容或依訴訟資料可
認為原判決有違背法令之具體事實），其未載明上訴理由者，應
於提出上訴後 20 日內向本院補提理由書（上訴狀及上訴理由書
均須按他造人數附繕本，如未按期補提上訴理由書，則逕予駁回
上訴），並應繳納上訴裁判費新臺幣 750 元。
中　　華　　民　　國　  110 　　年　　12　　月　　3 　日
                                書記官　朱亮彰